臺灣臺中地方法院刑事判決　　　　　　　　　　　　九十三年度訴字第一六五九號
　　公　訴　人　臺灣臺中地方法院檢察署檢察官
　　被　　　告　甲○○
右列被告因違反毒品危害防制條例案件，經檢察官提起公訴（九十三年度毒偵字第一
五０五號）及移
    主  文
甲○○連續施用第一級毒品，累犯，處有期徒刑壹年肆月。扣案之海洛因壹包（淨重
零點零貳公克、包裝重零點壹柒公克），沒收銷燬之。扣案之勺子壹支，沒收。
    事  實
一、甲○○前曾於民國八十七年間因施用毒品案件，先後經依本院八十七年度毒聲字
    第一四一二號及第二四一二號裁定送觀察、勒戒後，因均認無繼續施用毒品之傾
    向，由臺灣臺中地方法院檢察署檢察官分別於八十七年九月二十二日、同年十月
    二十七日以八十七年度毒偵字第八八六四號及第二二四一七號處分不起訴確定。
    復於八十九年間因施用毒品案件，經依本院八十九年度毒聲字第五００號裁定令
    入戒治處所施以強制戒治，經強制戒治期滿三月後，成效經評定為合格，再經本
    院以八十九年度毒聲字第四七二九號裁定停止戒治，所餘戒治期間，付保護管束
    ，於九十年三月十四日強制戒治期滿，而甲○○前開施用毒品部分，並經臺灣臺
    中地方法院檢察署檢察官以八十九年度毒偵字第三０號聲請簡易判決處刑，且經
    本院沙鹿簡易庭於八十九年三月十八日以八十九年度沙簡字第八一號判處有期徒
    刑六月確定，於九十年四月十八日易科罰金執行完畢。其後甲○○又於九十年間
    因施用毒品案件，經依本院九十年度毒聲字第五五六四號裁定令入戒治處所施以
    強制戒治，九十一年十一月十一日強制戒治期滿，而甲○○前開施用毒品部分，
    並經臺灣臺中地方法院檢察署檢察官以九十年度毒偵字五四五一號提起公訴，且
    經本院於九十一年二月四日以九十年度訴字第三０二四號判處有期徒刑十月確定
    ，而於九十二年九月十一日執行完畢。詎甲○○猶不知悔悟，竟基於施用第一級
    毒品海洛因之概括犯意，於九十二年十二月三十日下午七時許之前四日內某時及
    自九十三年二月底某日起至九十三年七月十九日下午五時許止，每日多次或每三
    、四日一次，在其友人位於臺中縣清水鎮之住處、其位於臺中縣清水鎮○○路八
    號之三之住處、臺中縣清水鎮清水公園等處，以將海洛因置於注射針筒施打身體
    等方式，連續施用海洛因多次。嗣先於九十二年十二月三十日下午七時許，為警
    通知定期採尿後採集甲○○之尿液送鑑驗之結果，呈嗎啡之陽性反應；其後另於
    九十三年七月二十二日下午二時二十分許，為警在臺中縣清水鎮○○路三一五巷
    一三之九號查獲，並扣得甲○○所有之海洛因一包（淨重零點零二公克、包裝重
    零點一七公克）及供施用海洛因所用之勺子一支，始獲悉上情。
二、案經臺中縣警察局清水分局報請臺灣臺中地方法院檢察署檢察官偵查起訴及臺中
    縣警察局清水分局報請臺灣臺中地方法院檢察署檢察官移送併案審理。
    理  由
一、訊據被告甲○○固坦承伊確有自九十三年二月底某日起至九十三年七月十九日下
    午五時許止，連續多次施用第一級毒品海洛因等情不諱；惟仍矢口否認有何於九
    十二年十二月三十日下午七時許前四日內某時之施用毒品犯行，辯稱：伊之尿液
    呈現毒品代謝物之陽性反應當係伊至中國醫藥大學附設醫院及童綜合醫院就診而
    服用藥物或接受注射針劑所致，伊尚未於前揭時日開始施用海洛因云云。經查：
（一）被告甲○○自承伊曾自九十三年二月底某日起至九十三年七月十九日下午五時
      許止，連續多次施用第一級毒品海洛因等事實，既有委託鑑驗尿液代號與真實
      姓名對照表及中山醫學大學附設醫院藥物濫用檢測中心尿液鑑定報告存卷可佐
      ，並有被告所有，供施用海洛因所用之勺子一支扣案可憑，而扣案之白色粉末
      一包，確實含有海洛因之成分，淨重零點零二公克，包裝重零點一七公克等情
      ，復有法務部調查局九十三年八月十七日調科壹字第一二００一四二五一號鑑
      定通知書在卷足稽，自足認被告前揭部分之自白，核與事實相符。至被告於本
      院審理時固另自承伊最後一次施用毒品海洛因之時間乃係九十三年十一月八日
      等情在卷，惟此部分既僅有被告自白，核無其他扣案物或尿液檢驗報告書等積
      極證據足資佐證，自尚難基此遽認被告自九十三年七月十九日下午五時許之後
      起至同年十一月八日止，確有施用毒品海洛因之情，附此敘明。
（二）至被告固另以前揭情詞置辯；惟查，被告於九十二年十二月三十日經警通知採
      尿送驗之結果，確呈海洛因代謝物嗎啡之陽性反應，既有列管毒品人口尿液檢
      體採集送驗紀錄表及中山醫學大學附設醫院藥物濫用檢測中心尿液鑑定報告在
      卷可參，而經臺灣臺中地方法院檢察署檢察官及本院依被告所舉伊服用之藥物
      或針劑，向中山醫學大學附設醫院、中國醫藥學院、童綜合醫院及法務部調查
      局等醫療機構及單位函詢前揭藥物有無呈現可待因或海洛因代謝物嗎啡之陽性
      反應之結果，復可見被告於為警通知採尿前所服用之藥物均不會出現嗎啡及海
      洛因之陽性或偽陽性反應，此有法務部調查局九十年八月二十三日（九○）陸
      （一）字第九○○五四二六四號函及九十三年九月二十四日調科壹字第○九三
      ○三八六七八○號函、法務部法醫研究所九十二年五月二十七日法醫毒字第○
      九二○○一六二七號函、中國醫藥大學附設醫院九十三年六月二日院歷字第九
      三○六一九三九號函及九十三年八月十三日院歷字第九三０八二八三六號函、
      童綜合醫院九十三年五月二十日（九三）童醫字第五二九號函及九十三年八月
      二十四日（九三）童醫字第九五四號函等存卷可佐，是可見被告上開所辯，洵
      屬狡飾卸責之詞，無可採信。此外，按海洛因係嗎啡經化學合成之半人工合成
      品，藥性倍於嗎啡，其經吸食或施打進入人體，藉人體解毒系統之代謝作用而
      分解成藥（毒）性較低之嗎啡，故於吸食或施打海洛因之煙毒嫌犯尿液中，可
      檢驗出嗎啡煙毒反應；另一般吸食或施打煙毒（或麻醉藥品）者，經人體代謝
      作用後，於八小時之內約有百分之八十量於尿液中排出，二十四小時後，續有
      約剩餘量之百分之九十再排出，七十二小時後仍有殘餘微量排出，吸食或施打
      者個人體質不同，其排出時間亦會有差異，尤其成癮者（抗藥性強）其於吸食
      一百二十小時內所採之尿液，配合較具公信力之儀器（如氣相質譜儀）仍可能
      被檢測出；又按一般人注射海洛因或嗎啡經體內吸收代謝約三十分鐘後，以嗎
      啡型態為主開始排入尿中，而以最初六至十二小時排泄量最多，約有七十五％
      之毒品代謝物（嗎啡）可在注射後二十四小時內陸續由尿中排出體外，剩餘量
      則可能在數日內分別排出體外，故一般而言，施用多量毒品者，於施用後四、
      五日仍有可能驗出低濃度毒品反應，亦有憲兵司令部八十年五月七日（八○）
      鑑檢字第一七四六號函及法務部調查局九十二年一月二日調科壹字第○九一○
      ○八九二○三─○號函釋在案，自堪認被告於九十二年十二月三十日下午七時
      許前四、五日內某時，另有施用第一級毒品至少一次之犯行無疑。本案事證明
      確，被告之犯行，洵堪認定。
二、核被告甲○○所為，係犯毒品危害防制條例第十條第一項之施用第一級毒品罪。
    其先後持有海洛因之低度行為，應為其施用之高度行為所吸收，不另論罪。被告
    先後多次施用海洛因之犯行，時間緊接，犯罪構成要件相同，顯係基於概括犯意
    為之，應依連續犯之規定論以一罪，並加重其刑。至檢察官移送併案審理（九十
    三年度毒偵字第二六六六號）即被告自九十三年二月底某日起至九十三年七月十
    九日下午五時許止之施用毒品海洛因犯行部分，固未據公訴人提起公訴，然該事
    實與公訴人已起訴經論罪部分之犯罪事實既具有連續犯之裁判上一罪關係，自應
    為起訴效力所及，本院當併予審究。被告前曾於九十年間因施用毒品案件，經依
    本院九十年度毒聲字第五五六四號裁定令入戒治處所施以強制戒治，九十一年十
    一月十一日強制戒治期滿，而被告前開施用毒品部分，並經臺灣臺中地方法院檢
    察署檢察官以九十年度毒偵字五四五一號提起公訴，且經本院於九十一年二月四
    日以九十年度訴字第三０二四號判處有期徒刑十月確定，而於九十二年九月十一
    日執行完畢，此有臺灣臺中地方法院檢察署刑案資料查註紀錄表及臺灣高等法院
    被告全國前案紀錄表在卷可按，其於有期徒刑執行完畢後五年以內再犯本件有期
    徒刑以上之罪，為累犯，應依刑法第四十七條規定，遞加重其刑。爰審酌被告前
    經觀察、勒戒及強制戒治執行完畢後，猶再施用毒品不輟，顯見其毒癮非淺，施
    用毒品除戕害自身健康外，對社會秩序亦產生不良影響，又其所施用之期間，以
    及犯罪後之態度等一切情狀，量處如主文所示之刑，以示懲儆。扣案之海洛因一
    包（淨重零點零二公克、包裝重零點一七公克）係屬毒品危害防制條例第二條所
    管制之第一級毒品，應依毒品危害防制條例第十八條第一項前段規定，宣告沒收
    銷燬之。又扣案之勺子一支，係被告所有，供施用第一級毒品海洛因之用，業據
    被告供承在卷，應依刑法第三十八條第一項第二款規定宣告沒收。
據上論斷，應依刑事訴訟法第二百九十九條第一項前段，毒品危害防制條例第十條第
一項、第二十三條第二項、第十八條第一項前段，刑法第十一條、第五十六條、第四
十七條、第三十八條第一項第二款，判決如主文。
中      華      民      國     九十三    年     十一    月    二十六    日
                 臺灣臺中地方法院刑事第一庭
                                 審判長法  官  張  智  雄
                                       法  官  蔡  美  華
                                       法  官  許  惠  瑜
右正本證明與原本無異。
如不服本判決，應於送達後十日內向本院提出上訴狀（須附繕本），上訴於臺灣高等
法院臺中分院。
                                       書記官
中      華      民      國     九十三    年     十一    月    二十六    日
附錄論罪科刑法條：
毒品危害防制條例第十條第一項
施用第一級毒品者，處六月以上五年以下有期徒刑。
